臺灣高雄地方法院刑事判決　　　　　　　93年度易字第1333號
公　訴　人　臺灣高雄地方法院檢察署檢察官
被　　　告　戊○○　男　50歲.
　　　　　　己○○
　　　　　　乙○○　男　45歲.
上列被告因違反電子遊戲場業管理條例案件，經檢察官聲請簡易
判決處刑（93年度偵字第6750號），本院認不宜簡易判決處刑，
改依通常程序判決如下：
    主  文
戊○○、己○○共同以賭博為常業，戊○○處有期徒刑陸月，己○○處有期徒刑參月，如易科罰金，均以參佰元折算壹日，扣案
之電動賭博機具「超八」貳臺、「沙漠風暴」壹臺、「水果精靈
」伍臺、「皇家俱樂部」壹臺、「珍珠船」壹臺、「中華五ＰＫ
」壹臺、「龍鳳」壹臺、「孔雀開屏」壹臺、「五虎將二代」壹
臺、「滿貫大亨」參臺、「ＬＣ八八」伍臺、「金象王」壹臺、
「劍龍」壹臺、「動物柏青樂」壹臺、「霹靂楚漢」壹臺、「迷
十三」貳臺（共含ＩＣ板貳拾捌塊）、「飛艇」壹臺（含ＩＣ板
貳塊）、代幣玖佰拾參枚、積分卡柒拾捌張均沒收。
乙○○在公共場所賭博財物，處罰金貳仟元，如易服勞役，以參
佰元折算折壹日，扣案之現金新臺幣貳佰元沒收。
    事  實
一、戊○○明知未依電子遊戲場業管理條例規定，向主管機關辦
    理營利事業登記者，不得經營電子遊戲場業，竟自民國93
    年3 月25日起，未依電子遊戲場業管理條例規定，向主管機
    關辦理營利事業登記，即於坐落高雄市○鎮區○○路95號「
    統元遊藝場」之公眾得出入之場所內，設置利用電腦方式操
    縱，以產生聲光影像、圖案之電動賭博機具「超八」2 臺、
    「沙漠風暴」1 臺、「水果精靈」5 臺、「皇家俱樂部」1
    臺、「珍珠船」1 臺、「中華五ＰＫ」1 臺、「龍鳳」1 臺
    、「孔雀開屏」1 臺、「五虎將二代」1 臺、「滿貫大亨」
    3 臺、「ＬＣ八八」5 臺、「金象王」1 臺、「劍龍」1 臺
    、「動物柏青樂」1 臺、「霹靂楚漢」1 臺、「迷十三」2
    臺、「飛艇」1 臺等電子遊戲機共計29臺，供不特定人娛樂
    ，而違規經營電子遊戲場業，並於同日起，以每月月薪新臺
    幣（下同）15,000元之代價，僱用有犯意聯絡之己○○擔任
    店員，負責「統元遊藝場」現場之洗分及兌換代幣、現金等
    工作，共同基於賭博營生，以之為常業之犯意聯絡，以戊○○在前揭處所設置之上開電動賭博機具，與不特定之賭客賭
    博財物，其賭博方法為賭客先以現金向店員兌換代幣，再以
    代幣投入機具內押注，如押中，可依所得之積分，向現場服
    務人員要求洗分，而依所得之分數兌換為現金；如未押中，
    則該賭資歸戊○○所有，而均恃此為生，以之為常業。迨於
    同年月30日18時25分許，適有賭客乙○○在上開「統元遊藝
    場」把玩電動賭博機具「金象王」，並以所得之積分200 分
    ，向店員己○○要求洗分，經店員己○○確認，並自櫃檯內
    拿取200 元予乙○○之際，為員警刑之杰、丁○○當場查獲
    ，並扣得當場賭博之器具上開電動賭博機具「超八」2 臺、
    「沙漠風暴」1 臺、「水果精靈」5 臺、「皇家俱樂部」1
    臺、「珍珠船」1 臺、「中華五ＰＫ」1 臺、「龍鳳」1 臺
    、「孔雀開屏」1 臺、「五虎將二代」1 臺、「滿貫大亨」
    3 臺、「ＬＣ八八」5 臺、「金象王」1 臺、「劍龍」1 臺
    、「動物柏青樂」1 臺、「霹靂楚漢」1 臺、「迷十三」2
    臺、「飛艇」1 臺，共計29臺（除「飛艇」1 臺內含IC板2
    塊外，其餘機具均含IC板1 塊，共計含IC板30塊），戊○○
    所有供其與己○○犯常業賭博犯罪所用之代幣913 枚及積分
    卡78張，及乙○○因賭博所得之現金200 元。
二、案經高雄市政府警察局前鎮分局報請臺灣高雄地方法院檢察
    署檢察官偵查起訴。
    理  由
一、程序方面：
  一按刑事訴訟法關於證人之訊問，採具結制度，其用意在擔保
    證言之真實性及憑信性，並提高證人之責任心及警戒心，使
    為誠實之陳述，是具結乃證言真實性之程序擔保，故刑事訴
    訟法第158 條之3 明定：「證人、鑑定人依法應具結而未具
    結者，其證言或鑑定意見，不得作為證據」。查證人即被告
    戊○○、己○○、乙○○個人對於其他共同被告之案件而言
    ，為被告以外之第三人，本質上屬於證人，且無依法不得命
    其等具結之原因，然檢察官於偵查中針對其他共同被告之案
    件，訊問證人即被告戊○○、己○○、乙○○時，均未命其
    等具結，是被告戊○○、己○○、乙○○於偵查中對於其他
    共同被告之案件所為之證言，均無證據能力，不得作為證據
    。
  二按被告以外之人於審判外之言詞或書面陳述，除法律有規定
    者外，不得作為證據；再被告以外之人於審判外向法官所為
    之陳述，得為證據；又被告以外之人於偵查中向檢察官所為
    之陳述，除顯有不可信之情況外，得為證據；另被告以外之
    人於檢察事務官、司法警察官或司法警察調查中所為之陳述
    ，與審判中不符時，其先前之陳述具有較可信之特別情況，
    且為證明犯罪事實存否所必要者，得為證據；又被告以外之
    人於審判外之陳述，雖不符刑事訴訟法第159 條之1 至第
    159 條之4 之規定，而經當事人於審判程序同意作為證據，
    法院審酌該言詞陳述或書面陳述作成時之情況，認為適當者
    ，亦得為證據，刑事訴訟法第159 條第1 項、第159 條之1
    第1 項、第2 項、第159 條之2 、第159 條之5 第1 項分別
    定有明文。查：
    (1)證人即被告乙○○個人於司法警察調查（下稱警詢）中針
      對其他共同被告之案件所為之陳述，對於其他共同被告而
      言，雖為該共同被告本人以外之人於審判外之陳述，屬於
      傳聞證據，惟其於警詢時所為之陳述，核與其於審判中之
      陳述不符，本院審酌證人即被告乙○○為警詢問之際，距
      離其至上開「統元電子遊戲場」把玩前揭機具之時間較近
      ，對於當日兌換代幣及把玩機具之情形，自應記憶明確且
      印象深刻，應具有可信之特別情況，復酌以證人即被告乙○○個人於警詢中針對其他共同被告之案件所為之陳述，
      為證明犯罪事實之存否所必要，因認證人即被告乙○○於
      警詢中針對其他共同被告之案件所為之陳述，符合刑事訴
      訟法第159 條之2 之規定，得為證據，而有證據能力。
    (2)證人即查獲本案之員警丙○○、丁○○於檢察事務官調查
      中所為之陳述，雖為被告3 人以外之人於審判外之陳述，
      屬於傳聞證據，惟因其等於檢察事務官調查中所為之陳述
      ，核與其等於審判中之陳述並無二致，且檢察官及被告3
      人於審判程序均同意證人丙○○於檢察事務官調查中所為
      之陳述，作為證據，檢察官及被告己○○於審判程序中亦
      同意證人丁○○於檢察事務官調查中所為之陳述，作為證
      據，本院審酌上開言詞陳述作成時之證據取得過程並無瑕
      疵，且與待證事實具有關連性等情況，認為適當，認證人
      丙○○於檢察事務官調查中所為之陳述，對於被告3 人之
      案件而言，證人丁○○於檢察事務官調查中所為之陳述，
      對於被告己○○之案件而言，分別符合刑事訴訟法第159
      條之5 第1 項之規定，得為證據，而有證據能力。另因被
      告戊○○、乙○○於審判程序中均不同意證人丁○○於檢
      察事務官調查中所為之陳述，作為證據，揆諸上開規定，
      證人丁○○於檢察事務官調查中所為之陳述，對於被告戊○○、乙○○2 人之案件，應無證據能力，不得作為證據
      。
    (3)證人即被告戊○○、己○○個人於警詢、檢察事務官調查
      中及被告乙○○個人於檢察事務官調查中，針對其他共同
      被告之案件，所為之陳述，對於其他共同被告而言，為該
      共同被告本人以外之人於審判外之陳述，屬於傳聞證據，
      再檢察官及被告己○○、乙○○於審判中均未聲請傳喚證
      人即被告戊○○，並不存在其於警詢、檢察事務官調查中
      所為之陳述，與審判中之證言不符之情形，又證人即被告
      己○○於警詢、檢察事務官調查中、證人即被告乙○○於
      檢察事務官調查中所為之陳述，核與其等於審判中之陳述
      ，並無不符，亦不存在其於檢察事務官調查中所為之陳述
      ，與審判中之證言不符之情形，而檢察官於審判程序中復
      不同意證人即被告戊○○、己○○於警詢、檢察事務官調
      查中及證人即被告乙○○於檢察事務官調查中，針對其他
      共同被告之案件所為之陳述，作為證據，揆諸上開說明，
      證人即被告戊○○、己○○個人於警詢、檢察事務官調查
      中及被告乙○○個人於檢察事務官調查中，針對其他共同
      被告之案件，所為之陳述，自不得作為證據，而無證據能
      力。
二、實體方面：
  一訊據被告戊○○對於前揭時日起，在前開「統元遊藝場」之
    公眾得出入之場所內，設置上開電子遊戲機，供不特定人娛
    樂，並以月薪15,000元之代價，聘僱己○○擔任洗分、兌換
    代幣等工作坦承不諱，被告己○○對於上開時日起，以月薪
    15,000元之代價，受僱於被告戊○○在上開「統元遊藝場」
    擔任店員，從事洗分、兌換代幣等工作，並交付200 元予乙○○之情供認無訛，被告乙○○對於上揭時日，在前述「統
    元遊藝場」把玩電子遊戲機，並向店員洗分等情供承屬實，
    惟均矢口否認有上開犯行，被告戊○○辯稱：「統元遊藝場
    」乃使用積分卡，客人洗分，可以兌換積分卡，再以積分卡
    兌換禮品，不可兌換現金，並未從事賭博行為云云；被告己○○辯以：客人不玩時，僅能兌換積分卡，不能兌換現金，
    為警查扣之200 元，乃乙○○以500 元向伊兌換300 元之代
    幣，伊應退還予乙○○之款項云云；被告乙○○則以：該店
    僅能兌換積分卡，不能兌換現金，為警查扣200 元，係己○○應退還予伊之200 元，並非賭博所得之財物，伊並未賭博
    云云資為抗辯。經查：
    (一)被告戊○○未依電子遊戲場業管理條例規定，向主管機關
      辦理營利事業登記，即於上揭時日起，在前開「統元遊藝
      場」內，設置上開電子遊戲機，供不特定人娛樂之事實，
      業據被告戊○○於警詢及本院準備程序中供承在卷（參見
      警卷第1 頁反面、本院94年5 月13日準備程序筆錄），核
      與證人即共同被告乙○○於警詢中證稱：伊在該店把玩「
      金象王」機具，以投入代幣之方式把玩，店內機具均可把
      玩等語（參見警卷第6 頁反面），於本院審判中結證：該
      店係以投入代幣之方式把玩等語（參見本院94年6 月24
      日審判筆錄）相符，復有現場照片5 幀在卷可按（參見警
      卷第16頁至第18頁），足認被告戊○○應有未依電子遊戲
      場業管理條例規定，向主管機關辦理營利事業登記，即經
      營電子遊戲場業之犯行甚明。
    (二)證人即共同被告乙○○於警詢中證稱：伊係於18時許，進
      入該店，以50元兌換5 枚代幣後，即把玩「金象王」機具
      ，伊將代幣投入機具，待積分累積至200 分，乃向店員己○○要求洗分，己○○走至伊把玩之機具按洗分鍵後，伊
      即尾隨己○○至櫃檯，由己○○將200 元交付予伊等語（
      參見警卷第6 頁、第7 頁）。核與證人丙○○於本院審判
      中結證：當日伊站在乙○○身後，見到乙○○起身，以臺
      語高喊「洗」，趙鈺聘隨即走至機具旁，觀看機具顯示之
      分數，並向乙○○陳稱「200 ，對嗎」，乙○○稱「對」
      ，趙鈺聘即按下機具後方之洗分鍵，嗣己○○、乙○○走
      至櫃檯，伊亦尾隨2 人走至櫃檯，其後，己○○自櫃檯內
      取出200 元交予乙○○，款項一交至乙○○手上，伊即將
      己○○及乙○○之手捉住，表明警察之身分，嗣見丁○○
      並無反應，方以腳踢丁○○之座椅，請求丁○○支援等語
      （參見本院94年6 月24日審判筆錄）；證人丁○○於本院
      審判中證稱：當日伊至現場佯裝客人，丙○○站在乙○○
      背後觀看乙○○把玩機具，伊則背對乙○○，丙○○於查
      獲乙○○時，以腳踢向伊之座椅，伊轉身查看，即見到丙○○業已捉住乙○○之手等語（本院94年6 月24日審判筆
      錄）相符。參以被告戊○○乃前開「統元遊藝場」之負責
      人，該店之收入，亦由被告戊○○收取，復據被告於警詢
      中供認無訛（參見警卷第2 頁），足認上開「統元遊藝場
      」經營之方式，乃由客人先以現金向店員兌換代幣，再以
      代幣投入機具內押注，如押中，可依所得之積分，向現場
      服務人員要求洗分，而依所得之分數兌換為現金；如未押
      中，則該賭資歸被告戊○○所有。
    (三)至證人即共同被告己○○雖於本院審判中結證：洗分不可
      兌換現金，伊交予乙○○之200 元，乃尚未退還予乙○○
      之款項云云，證人即共同被告乙○○於本院審判中亦結證
      ：當日伊以500 元向己○○兌換代幣，扣得之200 元係己○○應退還予伊之款項云云，惟非但核與證人即共同被告
      乙○○於警詢中上開證述之情節，顯有不符，亦與證人丙○○於本院審判中前揭結證之情節有間，且證人即共同被
      告己○○於被告乙○○向其要求洗分時，即已走至被告乙○○身旁，若確有款項尚未退還予被告乙○○，豈有未於
      走至被告乙○○身旁時，一併將款項交予被告乙○○之理
      ？是被告己○○、乙○○2 人上開證言，應分別為事後迴
      護被告戊○○、乙○○及被告戊○○、己○○之詞，不足
      採信。
    (四)被告乙○○於上揭時日，在前開「統元遊藝場」內，把玩
      「金象王」機具，並以所得之積分200 分，乃向被告己○○要求洗分，經被告己○○確認澓，自櫃檯內拿取200 元
      予被告乙○○之事實，業據被告乙○○於警詢、偵查中坦
      承不諱，其於警詢中供稱：伊係於18時許，進入該店，以
      50 元 兌換5 枚代幣後，即把玩「金象王」機具，伊將代
      幣投入機具，待積分累積至200 分，向店員己○○要求洗
      分，己○○走至伊把玩之機具前按洗分鍵後，伊即尾隨己○○至櫃檯，由己○○將200 元交付予伊等語，於偵查初
      訊時供承：伊於93年3 月30日18時許，在「統元遊藝場」
      把玩「金象王」機具，以現金兌換代幣，將代幣投入機具
      ，伊把玩約15至20分鐘後，累積200 分，洗分時兌換現金
      200 元，200 分即可在店內兌換200 元等語（參見警卷第
      6 頁、第7 頁、偵查卷卷A 第7 頁），核與證人丙○○於
      本院審判中上開結證之情節相符。至被告乙○○嗣於偵查
      及審判中雖改稱：當日伊拿500 元兌換300 元之代幣，
      200 元係趙鈺聘應退還予伊之款項云云，惟非但核與其於
      警詢及偵查中供述之情節已有齟齬，亦與證人丙○○於本
      院審判中結證之前揭證言迥然有異，參以證人即共同被告
      己○○於被告乙○○向其要求洗分時，即已走至被告乙○○身旁，若確有款項尚未退還予被告乙○○，豈有未於走
      至被告乙○○身旁時，一併將款項交予被告乙○○之理？
      被告乙○○上開辯解，顯係事後卸責之詞，不足採信。
    (五)按刑法上之賭博罪，係指依偶然之勝負，定財物之得失為
      要件。凡以勝負繫以偶然之事實，並非事前所能預知者，
      即為賭博，並無方法之限制。其所謂財物，係指金錢或其
      他有經濟上價值之有體物而言。被告戊○○經營之上開「
      統元遊藝場」所擺設之電子遊戲機，既由客人以現金兌換
      代幣，再以代幣投入機具內下注押分，如押中，可依所得
      之積分，向店員要求洗分，而將所得之積分兌換為現金，
      如未押中，則該賭資歸被告戊○○所有，乃係以偶然之勝
      負，決定財物之得失，揆諸前揭之說明，自屬賭博無疑。
    (六)另按，刑法上規定之常業犯，指反覆以同種類行為為目的
      之社會活動之職業性犯罪而言，至於犯罪所得之多寡，是
      否恃此犯罪為唯一之謀生職業，則非所問，最高法院85年
      度臺上字第510 號判例可參，亦即刑法上之常業犯並不以
      行為人無其他職業為要件，只要行為人有反覆從事某種行
      為，並以該項行為之所得供作日常生活給養所須，有此主
      觀之意思，暨客觀之事實表現即為已足，且與其營業時間
      之長短無關。本件被告戊○○經營之上開「統元遊藝場」
      ，擺設之電動賭博機具多達29臺，又僱用專職店員於上開
      「統元遊藝場」工作，足見前開「統元遊藝場」其經營規
      模不小，業已恃此營生，而被告己○○支薪受僱於被告戊○○於上揭「統元遊藝場」擔任店員，並實際參與兌換現
      金予客人之工作，顯然亦已賴此為謀生憑藉，且對於被告
      戊○○以賭博為常業之犯行，應有犯意聯絡及行為分擔，
      至為灼然。
    (七)綜上所陳，被告3 人上開所辯，無非事後卸責之詞，不足
      採信。此外，復有上開電動賭博機具共計29臺（含IC板30
      塊）、代幣913 枚、積分卡78張、現金200 元扣案足稽。
      本件事證明確，被告3 人之犯行均堪認定。
  二按未依電子遊戲場業管理條例規定辦理營利事業登記者，不
    得經營電子遊戲場業，違反者應予處罰，電子遊戲場業管理
    條例第15條、第22條分別定有明文，又所謂電子遊戲場「業
    」，係指以反覆同種類之行為為目的之社會活動而言，執行
    此項業務，縱令欠缺形式上之條件，仍無礙於業務之性質（
    最高法院90年臺非字第276 號判例可資參照）。本件被告戊○○未依電子遊戲場業管理條例規定辦理營利事業登記，擅
    自於上揭時日，在上開「統元遊藝場」經營電子遊戲場業，
    核其所為，係違反前開條例第15條規定，應依同條例第22條
    規定處罰；又被告戊○○、己○○於上開時日，在前開「統
    元遊藝場」，以上開電動賭博機具，與不特定人賭博財物，
    並恃以為生，核其等所為，均係犯刑法第267 條之常業賭博
    罪；被告乙○○於上開公眾得出入之場所，賭博財物，核其
    所為，係犯刑法第266 條第1 項前段之普通賭博罪。被告戊○○、己○○2 人間，對於上開常業賭博之犯行，有犯意聯
    絡及行為分擔，為共同正犯。被告戊○○所犯2 罪間，有方
    法結果之牽連關係，依刑法第55條從一重之常業賭博罪處斷
    。另公訴人雖僅就被告戊○○涉犯常業賭博之犯行提起公訴
    （簡易判決處刑之聲請，與起訴有同一之效力），然檢察官
    就犯罪事實一部起訴者，其效力及於全部，刑事訴訟法第
    267 條定有明文。本件被告戊○○上開違反電子遊戲場業管
    理條例之犯行，與前揭起訴並經本院論罪科刑部分，有牽連
    犯之關係，為裁判上一罪，已如前述，應為起訴效力所及，
    本院自得併予審究，附此敘明。爰審酌被告戊○○為貪圖不
    法利益，竟擅自經營電子遊戲場業，擺設電動賭博機具與不
    特定客人對賭，其行為足以助長賭博投機歪風，危害社會善
    良風俗，且擺設之電動賭博機具多達29台，惡性非輕，被告
    己○○僅係受僱於被告戊○○，犯罪情節較為輕微，被告乙○○在公共場所賭博財物，足以敗壞社會風氣，對公眾形成
    負面示範，且被告戊○○、己○○2 人於犯罪後均否認常業
    賭博之犯行，被告乙○○亦否認普通賭博之犯行，均無悔改
    之意，犯罪後態度不良等一切情狀，分別量處如主文所示之
    刑，並分別就被告戊○○、己○○部分諭知易科罰金之折算
    標準，及就被告乙○○部分，諭知易服勞役之折算標準。
  三扣案之電動賭博機具「超八」2 臺、「沙漠風暴」1 臺、「
    水果精靈」5 臺、「皇家俱樂部」1 臺、「珍珠船」1 臺、
    「中華五ＰＫ」1 臺、「龍鳳」1 臺、「孔雀開屏」1 臺、
    「五虎將二代」1 臺、「滿貫大亨」3 臺、「ＬＣ八八」5
    臺、「金象王」1 臺、「劍龍」1 臺、「動物柏青樂」1 臺
    、「霹靂楚漢」1 臺、「迷十三」2 臺、「飛艇」1 臺共計
    29臺（除「飛艇」1 臺內含IC板2 塊外，其餘機具均含IC板
    1 塊，共計含IC板30塊），乃當場賭博之器具，不問屬於犯
    人與否，應依刑法第266 條第2 項規定沒收；扣案之代幣
    913 枚、積分卡78張，為被告戊○○所有，業據被告於偵查
    中供認不諱（參見偵查卷卷A 第8 頁），且被告戊○○設置
    上開電動賭博機具，與不特定人賭博之方式，既係以由客人
    以現金兌換代幣，再將代幣投入機具內押注，為前所述，可
    見扣案之代幣913 枚，應係供被告戊○○經營常業賭博犯行
    所用之物，而積分卡78張，乃供店內客人記分之用，復據被
    告戊○○於警詢中供認屬實（參見警卷第2 頁），足見該積
    分卡78張，亦應屬供被告戊○○經營常業賭博犯行所用之物
    ，均應依刑法第38條第1 項第2 款之規定宣告，另扣案之
    200 元，乃被告乙○○賭博所得之物，併依刑法第38條第1
    項第3 款之規定，沒收之。
  四至證人即共同被告己○○、乙○○是否涉犯偽證罪嫌，因未
    經起訴，本院自不得併予審究，應由檢察官另行偵辦，附此
    敘明。
據上論斷，應依刑事訴訟法第452 條、第299 條第1 項前段，電
子遊戲場業管理條例第22條、刑法第11條前段、第28條、第266
條第1 項、第2 項、第267 條、第41條第1 項前段、第42條第2
項、第38條第1 項第2 款、第3 款、第55條，罰金罰鍰提高標準
條例第1 條前段、第2 條，判決如主文。
本案經檢察官甲○○到庭執行職務。
中　　華　　民　　國　　94　　年　　7 　　月　　19　　日
                      刑事第十二庭審判長法  官  張維君
                                        法  官  劉惠娟
                                        法  官  伍逸康
以上正本證明與原本無異。
如不服本判決，應於判決送達後10日內，向本院提出上訴狀。
（須附繕本）
中　　華　　民　　國　　94　　年　　7 　　月　　21　　日
                                        書記官  蘇  豫
附錄本案論罪科刑法條全文：
中華民國刑法第266條
在公共場所或公眾得出入之場所賭博財物者，處1,000 元以下罰
金。但以供人暫時娛樂之物為賭者，不在此限。
當場賭博之器具與在賭檯或兌換籌碼處之財物，不問屬於犯人與
否，沒收之。
中華民國刑法第267條
以賭博為常業者，處2 年以下有期徒刑，得併科1,000 元以下罰
金。
電子遊戲場業管理條例第15條
未依本條例規定辦理營利事業登記者，不得經營電子遊戲場業。
電子遊戲場業管理條例第22條
違反第15條規定者，處行為人1 年以下有期徒刑、拘役或科或併
科新臺幣500,000元以上2,500,000元以下罰金。
